臺灣高雄地方法院民事判決
                                     111年度簡上字第60號
上  訴  人  張紘彰  
被 上訴 人  蔡維霖  
訴訟代理人  李茂增律師
            杜承翰律師
被 上訴 人  竹揚通運股份有限公司

法定代理人  何景裕  
上列當事人間請求損害賠償事件，上訴人對於中華民國110年12
月30日本院高雄簡易庭110年度雄簡字第1255號第一審判決提起
上訴，本院於111年9月5日言詞辯論終結，判決如下：
    主      文
上訴駁回。
第二審訴訟費用由上訴人負擔。
    事實及理由
一、本件被上訴人竹揚通運股份有限公司（下稱竹揚公司）未於
    言詞辯論期日到場，核無民事訴訟法第386條各款所列情形
    ，爰依上訴人之聲請，由其一造辯論而為判決，先予敘明。
二、上訴人主張：被上訴人蔡維霖受僱於被上訴人竹揚公司，於
    民國109年9月14日上午11時30分許，執行職務駕駛被上訴人
    竹揚公司所有車牌號碼000-0000號營業用曳引車（下稱甲車
    ），沿高雄市小港區中安路快車道由東往西行駛，行至該路
    與同區紅毛港路交岔路口時，本應注意依速限行駛，並應注
    意車前狀況，隨時採取必要之安全措施，且無不能注意之情
    事，竟疏未注意，逕以時速70公里超速行駛，適伊母陳秀未
    騎乘車牌號碼000-000號普通重型機車（下稱乙車）沿中安
    路慢車道由西往東駛至上開交岔路口，待轉後欲由南往北穿
    越中安路進入紅毛港路時，閃避不及，而遭甲車碰撞，陳秀
    未當場人車倒地，並受有多重性外傷、腦出血、右側第4至9
    肋骨骨折氣胸及肝臟撕裂傷、右上下肢骨折之傷害，經送醫
    後不治死亡。陳秀未因被上訴人蔡維霖之過失不法行為而死
    亡，伊為陳秀未之子，依民法第184條第1項前段、第191條
    之2前段、第191條之3 前段（三者請擇一為有利於伊之判決
    ）、第188條第1項、第192條第1項及第194條規定，得請求
    被上訴人連帶賠償損害。伊請求殯葬費用新臺幣（下同）25
    萬4,800元、精神慰撫金300萬元，合計325萬4,800元，扣除
    伊已領取之強制汽車責任保險理賠100萬元，尚得請求被上
    訴人連帶賠償225萬4,800元等情，並於原審聲明：被上訴人
    應連帶給付上訴人225萬4,800元，及自起訴狀繕本送達翌日
    起至清償日止，按週年利率百分之5計算之利息。
三、被上訴人蔡維霖則以：伊不否認於前揭時、地與陳秀未發生
    本件交通事故，惟本件事故之發生肇因於陳秀未騎乘乙車闖
    越紅燈，以致與伊所駕駛之甲車相撞，伊對於事故之發生並
    無任何過失，自無須對上訴人負侵權行為損害賠償責任等語
    ，資為抗辯，並於原審聲明：上訴人之訴駁回。被上訴人竹
    揚公司則未於原審及本院言詞辯論期日到場，亦未提出書狀
    作何聲明或陳述。
四、原審判決駁回上訴人之請求，上訴人聲明不服，提起上訴，
    上訴聲明：㈠原判決廢棄。㈡被上訴人應連帶給付上訴人225
    萬4,800元，及自起訴狀繕本送達翌日起至清償日止，按週
    年利率百分之5計算之利息。被上訴人蔡維霖則答辯聲明：
    上訴駁回。
五、上訴人與被上訴人蔡維霖不爭執事項：
㈠、被上訴人蔡維霖為被上訴人竹揚公司之受僱人，於109年9月1
    4日上午11時30分許，執行職務駕駛甲車沿高雄市小港區中
    安路快車道由東往西行駛，行經該路與同區紅毛港路交岔路
    口，與陳秀未所騎乘乙車相撞肇事，致陳秀未人車倒地，受
    有多重性外傷、腦出血、右側第4至9肋骨骨折氣胸及肝臟撕
    裂傷、右上下肢骨折之傷害，經送醫後於109年9月15日凌晨
    5時19分不治死亡。
㈡、陳秀未對於本件交通事故之發生，有闖越紅燈之過失。
㈢、上訴人前對被上訴人蔡維霖提出過失致死告訴，經臺灣高雄
    地方檢察署（下稱高雄地檢署）檢察官以109年度偵字第212
    69號處分不起訴，已告確定。
㈣、上訴人因本件交通事故，為陳秀未支出殯葬費25萬4,800元。
㈤、上訴人為陳秀未之子，於本件事故發生後，已領取強制汽車
    責任保險理賠100萬元。　　
六、本件之爭點為：㈠被上訴人蔡維霖就本件交通事故之發生有
    無過失？倘然，陳秀未與被上訴人蔡維霖就本件交通事故之
    過失責任各為若干？㈡上訴人得請求被上訴人連帶賠償之項
    目及金額為何？茲分述如下：　　　　
㈠、被上訴人蔡維霖就本件交通事故之發生有無過失？倘然，陳
    秀未與被上訴人蔡維霖就本件交通事故之過失責任各為若干
    ？
　⒈按駕駛人駕駛汽車，應遵守道路交通標誌、標線、號誌之指
    示。圓形紅燈號誌表示禁止通行，車輛不得超越停止線或進
    入路口。道路交通安全規則第90條第1項及道路交通標誌標
    線號誌設置規則第206條第5款分別設有明文。次按因故意或
    過失，不法侵害他人之權利者，負損害賠償責任；汽車、機
    車或其他非依軌道行駛之動力車輛，在使用中加損害於他人
    者，駕駛人應賠償因此所生之損害。但於防止損害之發生，
    已盡相當之注意者，不在此限；經營一定事業或從事其他工
    作或活動之人，其工作或活動之性質或其使用之工具或方法
    有生損害於他人之危險者，對他人之損害應負賠償責任。但
    損害非由於其工作或活動或其使用之工具或方法所致，或於
    防止損害之發生已盡相當之注意者，不在此限。民法第184
    條第1項前段、第191條之2及第191條之3亦定有明文。準此
    ，侵權行為之成立，須行為人具備歸責性、違法性，並不法
    行為與損害間有因果關係，始能成立，僅係民法第184條第1
    項前段所定之一般侵權行為應由受害人就不法性、可責性及
    因果關係為舉證，而同法第191條之2及第191條之3規定應由
    加害人就其無故意或過失負舉證責任而已。
　⒉上訴人雖主張：被上訴人蔡維霖駕駛甲車，疏未注意依速限
    行駛，且未注意車前狀況，隨時採取必要之安全措施，致與
    陳秀未相撞肇事，對於事故之發生為有過失云云。惟查，本
    件經勘驗甲車行車紀錄器錄影光碟及肇事路口監視器錄影畫
    面（勘驗結果如附表一、二所示），可見肇事地點速限為時
    速50公里，被上訴人蔡維霖駕駛甲車直行，全程以勻速前進
    ，未見加速情形，且本件經送請高雄市政府交通局車輛行車
    事故鑑定委員會（下稱車鑑會）鑑定及高雄市車輛行車事故
    鑑定覆議會（下稱覆議會）覆議，鑑定及覆議結果均認：依
    據肇事雙方之行向、事故現場圖、相片、甲車行車紀錄器及
    路口監視器錄影畫面，甲車煞車痕達26.3公尺，惟甲車畫面
    （前鏡頭）事故前行經2組車道線20公尺第3153~3192影格約
    39影格（25fps）推估速度約46.15公里/小時，又煞車痕係
    不完成軋出，所形成之速度應與經完整煞車而形成煞車痕之
    速度有別等語（見原審卷第21、22頁，第119、120頁），堪
    認被上訴人蔡維霖辯稱其未超速行駛等語，應屬可採。上訴
    人徒以甲車於事故發生後之煞車痕長達26.3公尺，即遽依交
    通部61年頒布之汽車煞車距離、行車速度及道路摩擦係數對
    照表，謂甲車事故發生之車速達時速70公里云云，尚無足取
    。就甲車於事故發生時有無超速一節，既經本院勘驗如上，
    並據車鑑會、覆議會觀看甲車行車紀錄器及肇事路口監視器
    畫面後詳細計算影格，認定甲車事故發生時之車速為時速46
    .15公里，則上訴人再聲請本院送請專業學術機構鑑定，並
    函詢車鑑會、覆議會及其他法定行車事故鑑定機構，暨傳訊
    證人即車鑑會承辦人黃清波、覆議會承辦人江明俊，
　　即無必要，爰不依聲請調查，併此敘明。
　⒊觀諸前揭勘驗結果，本件事發時中安路東西向之行向號誌為
    綠燈，除有貨車、曳引車等大型車來往外，尚有小型車及機
    車穿梭其中，車流量甚大，則陳秀未騎乘乙車駛至中安路對
    向車道之慢車道邊線，欲由南往北穿越中安路，自更應遵守
    交通號誌，並小心注意左右有無來車後，再行穿越。證人王
    羿淇於刑案警詢中證稱：伊當時在肇事路口南側等人，目擊
    1部機車GJ6-375（按即乙車）由中安路外側車道西向東騎到
    伊車旁，看中安路左右車子尚離路口很遠，就直接起步橫越
    中安路，來到中安路東向西內快車道時，有1部KLD-9206拖
    車（按即甲車）煞車不及，致車頭撞上機車的右側車身，當
    時中安路綠燈等語（見高雄地檢署109年度相字第899號卷第
    37頁），顯見陳秀未騎乘乙車，係直接自中安路對向車道之
    慢車道邊線起駛，闖越紅燈，由南往北穿越中安路，其不僅
    未遵守交通號誌，亦未注意左右有無來車，即貿然穿越中安
    路駛入肇事路口。又徵諸道路交通事故現場圖（見高雄市政
    府警察局小港分局刑案偵查卷宗第8頁），可見甲車二側煞
    車痕，起於距中安路東西向中央分向島頂端垂直延伸線以西
    0.9至1.3公尺處，並向西北方向延伸達26.3公尺，可知甲車
    自開始煞車起至完全停止之距離，應長於26.3公尺。另乙車
    遭甲車撞及後，即被壓於甲車車頭下，形成長達14.3公尺之
    刮地痕，可知自煞車痕開始出現直至甲、乙車發生碰撞之位
    置間，至少有12公尺以上之距離（26.3-14.3=12），足認被
    上訴人蔡維霖並非於撞及陳秀未後始煞車，而係早在距離乙
    車12公尺以上即開始煞車。甲車之煞車隱跡未經測量而無從
    確認其長度，然甲車之煞車痕長達26.3公尺，其隱跡應不至
    於過短，應可推認被上訴人蔡維霖係自極接近肇事路口停止
    線處，甚至在尚未超越路口停止線處便已開始煞車，堪認被
    上訴人蔡維霖辯稱其發現危害狀況時僅距陳秀未約10公尺，
    當下已立即煞車等語，應屬非虛。而一般駕駛人自發現危險
    情況至鬆開油門並踩下煞車踏板之時間約為0.75秒，自踩下
    煞車踏板至產生足夠煞車力之時間，以小型車而言約需0.1~
    0.2秒，大型車則需更長時間，且一般駕駛人在行進中，突
    然發現危險情況後即刻採取煞車措施，車輛尚須空走0.7~0.
    8秒，方能產生煞車效果，有交通部運輸研究所函文、交通
    部道路交通安全督導委員會與財團法人車輛研究測試中心編
    製之汽車防禦駕駛手冊在卷可參（見本院卷第237至249頁）
    ，基此，一般駕駛人煞車反應時間（含觸發、感知、判斷、
    鬆開油門、煞車、開始有效煞車）約為1.55至1.75秒（0.75
    ＋0.1＋0.7＝1.55，0.75＋0.2＋0.8＝1.75），則以甲車為大型車
    、肇事地點速限為時速50公里換算，12公尺距離之反應時間
    至多僅有0.86秒（50000÷3600≒13.88，12÷13.88≒0.86），
    以覆議會推估被上訴人蔡維霖之車速為時速46.15公里，其
    反應時間約0.93秒，顯較一般駕駛人反應時間為短。是由上
    情觀之，足見被上訴人蔡維霖見陳秀未騎乘乙車闖越紅燈，
    駛入中安路快車道時，已即時踩踏煞車，惟仍因無足夠時間
    反應以致避煞不及，堪認本件事故之發生，乃肇因於陳秀未
    闖越紅燈及貿然侵入中安路快車道，
　　被上訴人蔡維霖對於防止損害之發生，已盡相當之注意，難
    認其有上訴人所指疏未注意車前狀況，或未採取必要安全措
    施之過失。參以車鑑會、覆議會之鑑定及覆議結果，均認陳
    秀未就事故之發生，闖紅燈，為肇事原因；被上訴人蔡維霖
    就事故之發生，無肇事因素（見原審卷第21、22頁，第119
    、120頁），益見本件事故之發生乃陳秀未闖越紅燈所致。
    上訴人主張被上訴人蔡維霖對於事故之發生為有過失云云，
    並無可採。
  ⒋上訴人另謂被上訴人蔡維霖視力甚佳，且事發時天氣晴朗，
    無其他路況，應認被上訴人蔡維霖在距離陳秀未81公尺處，
    即已發現陳秀未準備穿越肇事路口，其猶疏未注意，對於事
    故之發生為有過失云云，然汽機車駕駛人對於防止危險發生
    之相關交通法令之規定，業已遵守，並盡相當之注意義務，
    以防止危險發生，自可信賴他人亦能遵守交通規則並盡同等
    注意義務，若因此而發生交通事故，得以信賴原則及容許危
    險之原則為由免除過失責任（最高法院98年度台上字第1587
    號裁判意旨參照）。查陳秀未騎乘乙車貿然闖越紅燈，侵害
    被上訴人蔡維霖之路權在先，已如前述，被上訴人蔡維霖駕
    駛甲車，既無違反交通法令規則之情事，其當能信賴陳秀未
    亦能遵守交通規則，況陳秀未原先係停等在道路邊線，其後
    始突然起駛駛入肇事路口，亦難期待被上訴人蔡維霖於此情
    形，仍得以「預見」陳秀未即將違規自道路邊線起駛，並侵
    入其車道，進而加以防範。是上訴人猶以前詞，苛求被上訴
    人蔡維霖應注意陳秀未準備駛入肇事路口，並以此指謫被上
    訴人蔡維霖疏未注意，對於事故之發生為有過失云云，要無
    可採。
　⒌至上訴人雖聲請傳訊被上訴人竹揚公司法定代理人何景裕及
    員工楊雅君到場作證，以證明甲車報廢之相關事項及有無留
    存俗稱「大餅」之機械式或電子式行車紀錄紙卡，並聲請傳
    訊訴外人弋揚科技股份有限公司（下稱弋揚公司）法定代理
    人段建華到場作證，以證明甲車是否曾安裝「衛星犬」，然
    依前揭證據資料，已足認定被上訴人蔡維霖駕駛甲車並無上
    訴人所指超速或其他違規情事，且經本院依職權函詢被上訴
    人竹揚公司、弋揚公司，據被上訴人竹揚公司函復陳稱甲車
    有裝設「大餅」之機械式行車紀錄器，但時間長久且甲車已
    報廢，無法提供，亦未留存「大餅」紀錄紙卡；甲車無裝設
    「衛星犬」等語（見本院卷第99、147頁），並據弋揚公司
    函復稱甲車並未裝設「衛星犬」等語（見本院卷第149頁）
    ，自無再傳訊上開證人之必要。上訴人另聲請本院向高雄市
    政府警察局交通大隊小港分隊及高雄地檢署調取本件事故之
    移送書，並聲請傳訊承辦員警林頌斐到場作證，以證明甲車
    「大餅」是否確實故障未使用，且未經扣押。惟經調取高雄
    地檢署109年度偵字第21269號卷，可見其內已有移送書，並
    明載僅附有行車紀錄器畫面光碟（見高雄地檢署109年度偵
    字第21269號卷第3、4頁），且本院依職權函請高雄市政府
    警察局交通大隊小港分隊說明上情，據員警林頌斐出具職務
    報告，陳稱略以：伊於109年9月14日上午11時30分接獲分局
    勤指中心指派，前往處理本件事故，於現場查扣甲車行車紀
    錄影片及行車紀錄器-大餅時，因行車紀錄儀器-大餅故障未
    使用（僅查扣到甲車行車紀錄影片附卷），並明確告知陳秀
    未家屬查扣到行車紀錄影片，並無行車紀錄器-大餅等語（
    見本院卷第195頁），亦無再調取移送書或傳訊上開證人之
    必要。上訴人復聲請本院向高雄市政府警察局小港分局桂陽
    派出所調取甲車行車紀錄記憶卡原始影片，並重新勘驗，然
    本件業於111年7月29日準備程序期日當庭勘驗甲車行車紀錄
    器錄影光碟，並擷取影像畫面作成勘驗筆錄（見本院卷第20
    8-1至208-4頁），影像畫面尚稱清晰，上訴人猶憑主觀臆測
    ，空言上開影像畫面解析度不佳、與事發時狀況不符云云，
    委無足採，本院因認無再調取原始影片重新勘驗之必要。是
    上訴人前揭聲請調查證據，核無必要，爰均不依聲請調查。
　⒍從而，被上訴人蔡維霖對於本件事故之發生並無過失，其對
    於防止損害之發生，已盡相當之注意，堪予認定。則上訴人
    依民法第184條第1項前段、第191條之2前段、第191條之3 
    前段、第188條第1項、第192條第1項及第194條規定，請求
    被上訴人蔡維霖、竹揚公司連帶負侵權行為損害賠償責任，
    於法即屬無據。
㈡、被上訴人蔡維霖、竹揚公司對上訴人既均不負侵權行為損害
    賠償責任，本件其餘爭點即無再予審究之必要。
七、綜上所述，本件上訴人依民法第184條第1項前段、第191條
    之2前段、第191條之3 前段、第188條第1項、第192條第1項
    及第194條規定，請求被上訴人連帶給付其225萬4,800元，
    及自起訴狀繕本送達翌日起至清償日止，按週年利率百分之
    5計算之利息，為無理由，應予駁回。原審為上訴人敗訴之
    判決，經核尚無違誤，上訴論旨指摘原判決不當，求予廢棄
    改判，為無理由，應予駁回。
八、本件事證已臻明確，兩造其餘攻擊防禦方法及舉證，經審酌
    後均於判決結果不生影響，爰不一一論述，附此敘明。
九、據上論結，本件上訴為無理由，依民事訴訟法第436條之1第
    3項、第463條、第385條第1項前段、第449條第1項、第78條
    ，判決如主文。
中　　華　　民　　國　　111 　年　　9 　　月　　30　　日
                  民事第二庭    審判長法  官  陳宛榆  
　　　　　　　　　                    法  官  鄭  瑋
　　　　　　　　　                    法  官  林婕妤
以上正本係照原本作成。
如不服本判決，僅得以適用法規顯有錯誤為理由逕向最高法院提
起上訴，但須經本院許可。提起上訴，應於收受送達後20日內向
本院提出上訴狀，同時表明上訴理由，裁判宣示後送達前提起上
訴者，應於判決送達後10日內補提理由書狀，並應提出委任律師
或具有律師資格之人之委任狀，委任有律師資格者，另應附具律
師及格證書及釋明委任人與受任人有民事訴訟法第466 條之1 第
1 項但書或第2 項（詳附註）所定關係之釋明文書影本。及依上
訴利益額繳納裁判費。 
中　　華　　民　　國　　111 　年　　9 　　月　　30　　日
                                     書記官  黃雅慧
附註：
民事訴訟法第466條之1（第1項、第2項）：
對於第二審判決上訴，上訴人應委任律師為訴訟代理人。但上訴
人或其法定代理人具有律師資格者，不在此限。
上訴人之配偶、三親等內之血親、二親等內之姻親，或上訴人為
法人、中央或地方機關時，其所屬專任人員具有律師資格並經法
院認為適當者，亦得為第三審訴訟代理人。

附表一：
勘驗標的：高雄地檢署109年度偵字第21269號卷內錄影光碟(檔
名：CH1_00000000_114321)
    畫面時間       畫面內容     備  註 11時45分12至22秒 被上訴人蔡維霖駕駛甲車沿高雄市小港區中安路由東往西直行，其行向號誌顯示綠燈，路面標線顯示該路段速限為時速50公里。 勘驗過程，中安路上除有貨車、曳引車等大型車來往外，尚有小型車及機車穿梭其中，車流量甚大；被上訴人蔡維霖駕駛甲車全程以勻速前進，未見加速情形。 11時45分23至24秒 陳秀未騎乘乙車出現在中安路對向車道之慢車道邊線。  11時45分25至26秒 被上訴人蔡維霖駕駛甲車甫越過肇事路口停止線；陳秀未騎乘乙車自中安路對向車道之慢車道邊線起駛，由南往北穿越中安路，欲進入紅毛港路。  11時45分27秒 被上訴人蔡維霖所駕駛甲車與陳秀未所騎乙車相撞，陳秀未人車倒地，倒臥在甲車右前方。  
附表二：
勘驗標的：高雄地檢署109年度偵字第21269號卷內錄影光碟(檔
名：中安、紅毛港A1車禍) 。
    影片時間       畫面內容     備  註 0時0分1秒 陳秀未騎乘乙車自畫面左方出現，由南往北穿越中安路，接近肇事路口時，其後方對向車道上有1輛紅色貨車直行而過。 勘驗過程，可見事發當時中安路上車流量甚大，除有貨車、曳引車等大型車外，尚有小型車及機車來往穿梭其中。 0時0分2至3秒 被上訴人蔡維霖駕駛甲車由東往西沿中安路直行，行至肇事路口時，與陳秀未所騎乙車相撞，陳秀未人車倒地。